最高法院刑事判決　　　　　　九十六年度台上字第七六八一號
上　訴　人　甲○○
上列上訴人因業務過失致人於死案件，不服台灣高等法院中華民
國九十四年十一月二十九日第二審判決（九十四年度交上訴字第
一三二號，起訴案號：台灣桃園地方法院檢察署九十三年度偵字
第三七一六號），提起上訴，本院判決如下：
    主  文
原判決撤銷，發回台灣高等法院。
    理  由
本件原判決認定上訴人甲○○平日開設板條食品加工工廠，駕駛
自用小貨車載送板條至客戶處，以駕駛自用小貨車送貨為其主要
業務所附隨之輔助事務，為從事業務之人。民國九十三年一月十
三日清晨，上訴人駕駛車牌號碼ＪＮ─三一五０號自用小貨車，
沿桃園縣龍潭鄉○○路○○段，由關西往龍潭方向（由南往北方
向）行駛於內線快車道，同日上午五時四十五分許，行經桃園縣
龍潭鄉○○村○○路牛楠分線二十五號電桿前，本應注意車前狀
況，並隨時採取必要之安全措施，以避免危險發生，而依當時天
候雨、有晨光、路面舖裝柏油、路面狀態濕潤、無缺陷、無障礙
物，對於車前行人、車輛之動態尚能確切掌握等情況，並無不能
注意之情事，竟疏未注意車前狀況，適有行人廖德意手推水泥推
車自上訴人行車方向之左側向右行走，欲橫越中豐路，於穿越車
道時，疏未看清左右無來車，小心穿越，上訴人見狀閃避不及，
致其所駕小貨車右前方撞及廖德意，使廖德意受有頭部外傷、頸
椎骨折及身體多處骨折之傷害，經送醫急救，仍延至同日上午七
時三分許，因頸椎骨折導致神經性休克死亡。上訴人於肇事後，
在未被有偵查犯罪職權之機關或公務員發覺其為犯人前，主動向
桃園縣政府警察局交通隊平鎮分隊警員自首肇事等情。因而維持
第一審論處上訴人從事業務之人，因業務上之過失致人於死罪刑
之判決，駁回上訴人在第二審之上訴，固非無見。
惟查：(一)、有罪判決書，須將法院依職權認定之犯罪事實，翔記
於事實欄，然後於理由內逐一說明其憑以認定之證據，使事實與
理由兩相一致，始稱適法；倘若理由說明與事實記載或卷內證據
資料不相符合，均屬判決理由矛盾，按諸刑事訴訟法第三百七十
九條第十四款後段規定，其判決當然為違背法令。原判決理由欄
一前段，謂上訴人辯稱：伊就本件車禍無過失及可歸責之情事云
云，並於理由欄四以上訴人否認有業務上過失致人於死犯行，所
辯並不足採，而駁回上訴人在第二審之上訴。然查上訴人於原審
已陳稱：「當時是對方推手推車橫越雙黃線，肇事主因係對方，
我認為我有過失，但是原審（指第一審）判決太重。」、「主因
是被害人闖越雙黃線行為所造成。」、「大部分過失在對方」等
語（見原審卷第二十二頁、第二十九頁），足見上訴人於原審係
供認有過失情事，乃原判決謂上訴人否認有何過失情節，即與卷
內資料不盡相符，自有可議。(二)、原判決依據卷內道路交通事故
調查報告表，認案發當時「有晨光」，上訴人對車前狀況尚能確
切掌握，並無不能注意之情事，竟疏未注意車前狀況，以致駕車
撞及被害人等情。惟製作交通事故調查報告表之警員蘇家慶於第
一審證稱其約六時到達現場等語（見第一審卷第八十七頁），而
依卷附警員製作之交通事故照片黏貼紀錄表，攝影時間為案發當
日上午六時十四分許，距案發時已近半小時，且現場照片部分天
色昏暗，部分則有晨光（見相字卷第十八、十九頁），足徵其拍
攝時間較長，致天色情況有變化，則案發時（上午五時四十五分
許），是否有晨光，即非無疑，鑑定證人劉霈於第一審亦證稱：
「案發當時為一月凌晨五點左右，依一般常理推論，天色已經昏
暗」等語（見第一審卷第一五五頁），究竟實情為何？上訴人於
原審辯稱：當時沒有晨光，天色昏暗等語，為何不可採？原審未
調查、說明，亦有未當。(三)、原判決認被害人係違反修正前道路
交通安全規則第一百三十四條第五款（現已修正為第六款）所定
「在未設有行人穿越道亦非禁止穿越之路段穿越道路時，應注意
左右無來車，始可小心迅速穿越」之規定（見原判決第五頁第六
行至第九行）。惟依警方拍攝之現場照片，道路中間有雙黃線（
見相字卷第二十、二十一頁），警員製作之道路交通事故調查報
告表(一)亦記載現場車道劃有雙向禁止超車線（見相字卷第七頁）
，依修正前道路交通安全規則第一百三十四條第二款（現已修正
為第三款）規定，行人在禁止穿越、劃有分向限制線之路段，不
得穿越道路，依上開事證，被害人為何無違反上開不得穿越道路
之規定，原判決未詳查說明，自有未合。上訴意旨指摘原判決違
法，尚非全無理由，應認有發回更審之原因。
據上論結，應依刑事訴訟法第三百九十七條、第四百零一條，判
決如主文。
中　　華　　民　　國　九十六　年   十二   月  三十一  日
                      最高法院刑事第八庭
                          審判長法官  陳　正　庸
                                法官  賴　忠　星
                                法官  宋　　　祺
                                法官  吳　　　燦
                                法官  李　英　勇
      本件正本證明與原本無異
                                      書  記  官
中　　華　　民　　國　九十七　年　　一　　月　　八　　日
                                                 H
